【裁判字號】    96,交聲,1950
【裁判日期】    970131
【裁判案由】    違反道路交通管理處罰條例聲明異議
【裁判全文】
臺灣臺北地方法院交通事件裁定        96年度交聲字第1950號
原處分機關  臺北市交通事件裁決所
異  議  人
即受處分人  甲○○
上列異議人即受處分人因違反道路交通管理處罰條例案件，對於
臺北市交通事件裁決所於96年12月17日所為之處分（原處分案號
：北市裁二字第裁22-A00WH7187號）聲明異議，本院裁定如下：
    主  文
異議駁回。
    理  由
一、按道路交通管理處罰條例所稱之「車輛」，係指在道路上以
    原動機行駛之汽車（包括機器腳踏車）或以人力、獸力行駛
    之車輛；道路交通安全規則所稱之「汽車」，係指在道路上
    不依軌道或電力架線而以原動機行駛之車輛（包含機器腳踏
    車），道路交通管理處罰條例第3條第8款、道路交通安全規
    則第2條第1項第1 款定有明文。又汽車駕駛人，行經有燈光
    號誌管制之交岔路口闖紅燈者，處新台幣（下同）1,800 元
    以上5,400元以下罰鍰，道路交通管理處罰條例第53條第1項
    亦有明文。另汽車駕駛人違反道路交通管理處罰條例第53條
    者，除依原條款處罰鍰外，並記違規點數3 點，亦為同條例
    第63條第1項第3款所明定。
二、本件原處分機關即臺北市交通事件裁決所以異議人即受處分
    人甲○○騎乘車牌號碼DS－319號輕型機車，於民國96年10
    月18日晚上8時22分許，於行經有燈光號誌管制之臺北市○
    ○路與試院路口時，不遵守該行車管制號誌之指示，逕自開
    車闖紅燈，適為臺北市政府警察局文山第一分局交通分隊員
    警乙○○攔查，以異議人違反道路交通管理處罰條例第53條
    第1項之規定，舉發「駕車行經有燈光號誌管制之交叉路口
    闖紅燈」之違規。嗣因異議人於應到案日期96年12月27日前
    之96年10月19日向原處分機關提出申訴，原處分機關請舉發
    單位調查結果，仍認異議人有前揭違規行為，原處分機關遂
    於96年12月17日依道路交通管理處罰條例第53條第1項、第
    63條第1項第3款及違反道路交通管理事件統一裁罰標準表規
    定，裁處異議人1,800元之罰鍰，並記違規點數3點，合先敘
    明。
三、異議人聲明異議意旨略以：異議人於96年10月18日晚上8 時
    22分騎乘輕型機車，從木柵路一段往木柵路二段方向欲左轉
    試院路，因木柵路車流量大，該路口又是丁字型路口，所以
    多數騎機車之用路人都會先停路肩或靠路中線處，等木柵路
    紅燈（試院路綠燈）時才由木柵路左轉試院路，避開車流多
    車速快之木柵路車潮，當時本人即因此被員警開立罰單，該
    員警雖解釋該路口有單向路燈延遲10秒可讓左轉車先行，但
    左轉綠燈應該是要用左轉指示標綠燈，用路人才會知道有此
    裝置，否則為了安全起見，多數用路人仍會以異議人上述之
    方法左轉，為此聲明異議，請求撤銷原處分等語。
四、經查：
  (一)異議人並不否認有於96年10月18日晚上8時22分許，騎乘車
    牌號碼DNS－319號輕型機車，行駛於有燈光號誌管制之臺北
    市○○路與試院路交叉路口時闖紅燈，而為臺北市政府警察
    局文山第一分局交通分隊員警所舉發之事實，且有臺北市政
    府警察局舉發違反道路交通管理事件通知單一紙在卷可稽，
    是異議人之違規事實，堪以認定。
  (二)證人即當日舉發之臺北市政府警察局文山第一分局交通分隊
    員警乙○○，已於本院調查時結證稱：「（問：本件交通違
    規事件是否你舉發的？【提示違規舉發通知單】）（答：是
    的【庭呈現場照片一至六】。）（問：現場號誌燈如何？）
    （答：單純的紅、黃、綠燈，於尖峰時間【上、下班時間】
    ，木柵路西往東方向，會有十秒延遲時間，綠燈會比較早亮
    ，讓西往東方向即左轉車輛提早起步，但其號誌為圓形綠燈
    ，不是箭頭，所以並無所謂左轉專用或直行專用的狀況。）
    （問：看起來該處號誌燈一般人是難以瞭解？）（答：是尖
    峰時間才有綠燈早開，一般行駛中，駕駛人仍須遵照號誌燈
    指示。）（問：本案受處分人何時間點？轉的位置如何？）
    （答：當時所見木柵路即駕駛人行經前方為紅燈，受處分人
    直接左轉，至於從內側或外側左轉我看不出來，當時是晚上
    8點20分不是我所說的尖峰時間。）（問：你距離舉發本案
    之前，於該處曾經執行勤務多久？）（答：很多次，我於該
    處執行勤務不到一年，約從95年10月調過去，陸續於該處有
    執行勤務。）（問：你執行勤務當中，有無很多人質疑該處
    燈號不明確，而向你抱怨？）（答：該路段號誌滿明確的，
    單純的紅綠燈，該處會違規大都是學生因有世新大學在該處
    ，大部分會反應是說車輛會轉不過來，須於紅燈時車輛才能
    轉過來。）（問：你所謂紅燈才能轉過來，是指何時段？）
    （答：我取締時均會避開尖峰時間，所以沒有遇到尖峰時間
    轉不過來的情況。）（問：若以尖峰時間來看，該燈號是否
    不夠明確？）（答：我們騎車時是看紅綠燈，若綠燈讓我們
    先走，就可以先走了，與用路人沒有直接關係，因駕車紅燈
    時仍不能行駛，難道試院路綠燈直行車應讓木柵路紅燈左轉
    車先行？）」等語明確（見本院97年1月23日訊問筆錄）。
    證人乙○○身為執法人員，與異議人既素不相識，且無任何
    宿怨仇隙，衡情證人應無在執行交通勤務中，刻意舉發素不
    相識、毫無冤仇之異議人，且甘冒偽證之罪責，於本院調查
    中到庭具結為虛偽之陳述，以羅織誣陷異議人之可能或必要
    ，且證人於上開路口定點值勤經驗豐富，對本件違規經過印
    象深刻且陳述清楚，而異議人對於證人證述之內容亦不爭執
    ，是應認證人乙○○上開之證詞為可採。
  (三)異議人雖辯稱該路口左轉號誌燈指示不明，其為避開木柵路
    車潮方待木柵路紅燈時左轉云云。惟查，上開路口唯有於上
    下班之交通尖峰時刻，木柵路西往東方向之綠燈號誌才會提
    前10秒亮起，讓左轉車輛提早起步，且該路口燈光號誌指示
    明確等情，業據證人具結證稱屬實已如前述，至於一般非尖
    峰時段，因車流量不多，左轉車輛只需稍待木柵路東往西方
    向之直行車通過後均能順利左轉，故用路人依循燈光號誌指
    示行駛即能暢通無阻。而異議人經過該路口時並非尖峰時刻
    ，當無異議人所稱因車流擁擠而須待木柵路紅燈方得安全左
    轉之情況。況異議人未依燈光號誌指示，於木柵路燈號紅燈
    時從路口中央闖紅燈左轉試院路，非特阻礙試院路往木柵路
    方向車輛之通行，且於其他用路人之安全及交通之順暢均影
    響甚遽，是若果如異議人所言有車流較多無法順利左轉之情
    形，異議人當採兩段式待轉之方式左轉試院路，方屬安全無
    虞，尚不可於紅燈時逕行從路口中央闖紅燈左轉，故異議人
    以前情置辯，並不足採。從而，本件事證明確，異議人之違
    規行為堪予認定。
五、綜上所述，異議人確有在前開時、地，駕車行經有燈光號誌
    管制之交叉路口闖紅燈之違規行為。原處分機關依前開道路
    交通管理處罰條例第53條第1項、第63條第1項第3款及違反
    道路交通管理事件統一裁罰基準表之規定，裁處受處分人罰
    鍰1,800元，並記違規點數3點，尚無違誤。異議人猶執前詞
    指摘原處分不當，為無理由，自應將其異議駁回。
六、據上論結，依道路交通案件處理辦法第19條，裁定如主文。
中    華    民    國    97    年    1     月    31    日
                  交通法庭法  官  林孟皇
本正本證明與原本無異。
如不服本裁定，應於送達後5日內向本院提出抗告狀。
                          書記官  宋德華
中    華    民    國    97    年    1     月    31    日


司法院資訊處製作；財團法人民間司法改革基金會備份。
